【裁判字號】    90,台非,274
【裁判日期】    900816
【裁判案由】    煙毒等罪
【裁判全文】
最高法院刑事判決                                  九十年度台非字第二七四號
    上訴人  最高法院檢察署檢察總長
    被  告  甲○○
右上訴人因被告煙毒等罪案件，對於台灣高等法院台中分院中華民國八十六年六月十
八日第二審確定判決（八十六年度上訴字第八七○號，起訴案號：台灣彰化地方法院
檢察署八十五年度偵字第八七九八、九一四五號），認為違法，提起非常上訴，本院
判決如左：
    主  文
上訴駁回。
    理  由
非常上訴理由稱：「按受有期徒刑之執行完畢，或受無期徒刑或受有期徒刑一部之執
行而赦免後，五年以內再犯有期徒刑以上之罪者，始為累犯，刑法第四十七條定有明
文。次按應併合處罰之數罪，經分別判處有期徒刑確定，其中一罪之有期徒刑已執行
完畢，由檢察官聲請定其應執行之刑確定後，其前已執行有期徒刑部分，僅應在應執
行之刑扣除，而不能認已執行完畢，若於應執行刑之執行中假釋出獄，於假釋中更犯
罪，受有期徒刑之宣告者，雖為其中一罪之有期徒刑執行期滿後五年以內所犯，亦僅
構成撤銷假釋之原因，而與累犯之構成要件不符，不論以累犯（參見司法院七十一年
十一月二日廳刑一字第一○八三號函核定台南地院七十一年夏季法律座談會之研討意
見及最高法院七十六年台非字第一二八號判決）。本件被告固曾於民國八十二年八月
五日，因違反麻醉藥品管理條例案件，被處有期徒刑肆月，於同年十月二日確定，並
於八十三年八月十一日執行完畢（下稱第一案）。惟被告所犯違反麻醉藥品管理條例
案件，與其於八十一年四月中旬起至八十二年八月二十三日止所犯被判處有期徒刑三
年三月已於八十三年九月十四日確定之施用毒品罪（下稱第二案）、及於八十二年七
月間起至同年八月二十三日止所犯被判處有期徒刑十一年已於八十三年十一月二日確
定之販賣毒品等罪（下稱第三案），均係裁判確定前所犯，依法應合併定應執行之刑
，現經台灣彰化地方法院檢察署檢察官聲請台灣彰化地方法院裁定合併定應執行之刑
中，有該署九十年四月十三日彰檢榮執丙執四七六三字第一五七○三號函在卷足稽。
依上述說明，被告於民國八十二年八月五日，因違反麻醉藥品管理條例案件，被處有
期徒刑肆月，尚不能認已執行完畢，而應俟上述數罪合併所定應執行之刑，全部執行
完畢始能認已執行完畢。因上述數罪中有刑期達十一年者，其應執行之刑顯不能於八
十三年八月十一日起五年以內執行完畢。是其縱於八十三年八月十一日起五年以內再
犯有期徒刑以上之罪，顯然無從構成累犯而不能不論以累犯。原審就上述應依職權調
查之是否構成累犯事證，疏未予以調查，已有應於審判期日調查之證據未予調查之違
法。而原判決認被告於八十三年九月中旬起至八十五年十一月十一日止，在南投縣芬
園鄉○○村○○路○段二九一巷二十七號住處，連續非法吸用化學合成麻醉藥品安非
他命屬實，第一審即台灣彰化地方法院予以論罪科刑尚無不合，惟對第一審未依職權
調查是否構成累犯事證即誤依累犯規定論處被告有期徒刑伍月之違誤，竟未予糾正而
予以維持；又原判決認被告於八十三午九月中旬起至八十五年十一月十一日止，連續
在南投縣芬園鄉○○村○○路○段二九一巷二十七號住所之廁所或同鄉人跡罕至之空
地或朋友家中之廁所等處施用毒品，及於八十四年十月八日，因另案通緝被南投縣警
察局草屯分局查獲而接受警訊及檢察官偵訊時，連續偽造『張調木』及『林碧正』之
署押等情屬實，雖均撤銷第一審不當之判決而自為判決，惟亦均誤依累犯規定分別論
處被告有期徒刑參年肆月及陸月。上述各節，原判決均有適用法則不當之違法。再原
判決撤銷第一審不當之判決而自為判決部分，主文欄均為累犯之諭知，理由欄則均未
說明其依據，復有判決不備理由之違法。案經確定，且於被告不利，爰依刑事訴訟法
第四百四十一條、第四百四十三條提起非常上訴，以資糾正。」等語。
本院按非常上訴係為糾正確定判決之審判違背法令者所設之特別程序，依刑事訴訟法
第四百四十五條第一項規定，非常上訴審固應就非常上訴理由所指摘之事項調查裁判
之。又依刑事訴訟法第四百四十五條第二項準用同法第三百九十四條之規定，關於訴
訟程序及得依職權調查之事項，得調查事實。惟非常上訴審應以原判決所確認之事實
為基礎，以審查其適用法律有無違背法令。刑事訴訟法第三百七十九條第十款所規定
之「依本法應於審判期日調查之證據，而未予調查」，如致適用法令違誤，而顯然於
判決有影響者，該項確定判決，即屬判決違背法令，應有刑事訴訟法第四百四十七條
第一項第一款規定之適用，固經司法院大法官會議釋字第一八一號解釋在案。惟查所
謂「依本法應於審判期日調查之證據」，係指事實審訴訟程序中已存在之證據，而在
客觀上為法院認定事實及適用法律之基礎，有調查之必要，且非不能調查或不易調查
者而言。因是，在非常上訴程序中，不得主張新事實或提出新證據，而資為非常上訴
之理由。從而非常上訴理由提出所謂應調查而未調查之證據，倘未存在於原確定判決
事實審訴訟程序中，其未調查，是否已致適用法令違誤，而顯然於判決有影響，當屬
無從判斷。而非常上訴審如認非常上訴為有理由，依法應撤銷原確定判決另行改判時
，僅係替代原審依其裁判當時所應適用之法律而為裁判，使違法者成為合法。非常上
訴提出於原判決確定後始行發生之新事實或新證據，而自行重新認定事實，指摘原確
定判決有刑事訴訟法第三百七十九條第十款之違法，揆諸上開說明，自無理由，應予
駁回。本件原確定判決所確認之事實，係被告甲○○曾於民國八十二年八月五日，因
違反麻醉藥品管理條例案件，經台灣新竹地方法院判處有期徒刑四月，同年十月二日
確定，於八十三年八月十一日執行完畢，復基於概括之犯意自八十三年九月中旬起至
八十五年十一月十一日止，連續犯施用化學合成麻醉藥品罪及施用毒品罪，及於八十
四年十月八日、八十五年十一月十一日，犯連續偽造署押罪等情，認被告所犯上開各
罪均應適用刑法第四十七條之規定論以累犯，依原判決事實之記載及理由之說明與乎
卷內證據資料，其適用法令尚無違誤。至原判決確定後，被告所犯前開第一案與其另
犯之第二案、第三案分別判處之刑，經台灣高等法院台中分院於九十年四月三十日以
九十年度聲字第七九四號刑事裁定，合併定應執行刑為有期徒刑拾肆年貳月，固有台
灣高等法院被告全國前案紀錄表附本院卷可稽。然查該項刑事裁定及其後據以執行之
資料，係於原判決確定後始行發生，顯未存在於原判決事實審訴訟程序中，非常上訴
意旨提出於原判決確定後始行發生之被告前科執行資料，而自行重新認定事實，指摘
原確定判決有刑事訴訟法第三百七十九條第十款之違法，自無理由，應予駁回。又原
判決已說明被告所犯之罪構成累犯之理由甚詳，並記載其適用之法律（原判決正本第
六頁第三至八行、第七頁第八行、第八頁第十七行）。非常上訴意旨任指原判決關於
此部分有理由不備之違法，亦無理由，應予駁回。
據上論結，應依刑事訴訟法第四百四十六條，判決如主文。
中      華      民      國     九十     年      八      月     十六     日
                              最高法院刑事第四庭
                                  審判長法官  董  明  霈
                                        法官  丁  錦  清
                                        法官  林  茂  雄
                                        法官  王  居  財
                                        法官  張  祺  祥
      右正本證明與原本無異
                                              書  記  官
中      華      民      國     九十     年      八      月    二十三    日


司法院資訊處製作；財團法人民間司法改革基金會備份。
